【裁判字號】    92,訴,399
【裁判日期】    921128
【裁判案由】    違反毒品危害防制條例
【裁判全文】
臺灣雲林地方法院刑事判決                          九十二年度訴字第三九九號
    公  訴  人  臺灣雲林地方法院檢察署檢察官
    被      告  甲○○
右列被告因違反毒品危害防制條例案件，經檢察官提起公訴（九十二年度毒偵字第一
六六號、第二七二號、第五七三號），本院判決如左︰
    主  文
甲○○連續施用第一級毒品，處有期徒刑柒月，扣案之注射針筒參支、吸管壹支均沒
收之，殘渣袋一只沒收銷燬之；又連續施用第二級毒品，處有期徒刑參月。應執行有
期徒刑捌月，扣案之注射針筒壹支、吸管壹支均沒收之、殘渣袋一只沒收銷燬之。
    事  實
一、甲○○曾分別因施用毒品案件，經本院各於民國八十八年六月二十二日、八十九
    年八月二日先後以八十八年度毒聲字第七三五號、八十九年度毒聲字第一○六九
    號裁定送觀察、勒戒後，均認無繼續施用毒品之傾向，由臺灣雲林地方法院檢察
    署檢察官各於八十八年七月九日、八十九年八月二十四日，以八十八年度偵字第
    三四八三號、八十九年度毒偵字第一一八六號為不起訴處分確定。詎仍不思悔改
    ，於五年內，復基於概括犯意，自九十一年九月中旬起至九十二年四月十五日起
    回溯三日內之某時止，在雲林縣虎尾鎮芳草四十六號住處，以將毒品海洛因摻水
    置於針筒內注射血管之方式，連續施用第一級毒品海洛因多次；並自九十一年十
    二月二日起回溯四日內之某時起至九十二年四月十五日起回溯四日內之某時止，
    亦在上開住處，以玻璃管內置甲基安非他命加熱吸用霧化氣體之方式，連續施用
    第二級毒品安非他命多次。為警於九十一年十二月二日二十一時四十分許、九十
    二年一月三十日十時許及九十二年四月十五日五時三十分許，分別在雲林縣斗南
    鎮○○路大德工商職業學校前、同鎮○○路○段五七二之二號十一樓之十六及同
    鎮○○路三十號等處查獲，並扣得其所有供施用毒品之注射針筒三支、吸管一支
    、殘渣袋一只。又徵其同意，三次經警採尿送驗，尿中驗出甲基安非他命及嗎啡
    陽性反應。
二、案經雲林縣警察局移送、雲林縣警察局斗南分局報請臺灣雲林地方法院檢察署檢
    察官偵查起訴。
    理  由
一、經查：（一）被告甲○○曾分別因施用毒品案件，經本院各於民國八十八年六月
    二十二日、八十九年八月二日先後以八十八年度毒聲字第七三五號、八十九年度
    毒聲字第一○六九號裁定送觀察、勒戒後，均認無繼續施用毒品之傾向，由臺灣
    雲林地方法院檢察署檢察官各於八十八年七月九日、八十九年八月二十四日，以
    八十八年度偵字第三四八三號、八十九年度毒偵字第一一八六號為不起訴處分確
    定之事實，業經本院調閱被告前科紀錄查閱無訛，且為被告於本院審理中所自承
    ，信屬真實。（二）右揭施用海洛因及甲基安非他命之事實，業據被告於警詢中
    及本院審理時坦承不諱，且被告為警查獲時所採之尿液，經檢驗結果呈嗎啡及甲
    基安非他命陽性反應，此有九十二年六月三日國防部憲兵司令部刑事鑑識中心（
    ９２）綱得字第０７４０５號鑑識通知書一紙、雲林縣衛生局0000000、
    0000000、0000000號煙毒尿液檢驗成績書三紙在卷可稽，本件事
    證明確，被告犯行堪以認定。
二、（一）按海洛因、甲基安非他命分別為毒品危害防制條例第二條第二項第一款、
    第二款所規定之第一級、第二級毒品；核被告施用海洛因及甲基安非他命之行為
    ，分別犯毒品危害防制條例第十條第一項之施用第一級毒品罪及同條第二項之施
    用第二級毒品罪。至於被告為施用而持有第一級及第二級毒品，其持有之低度行
    為，已為施用之高度行為所吸收，均不另論罪。（二）其先後數施用第一級、第
    二級毒品行為，時間緊接，犯罪構成要件相同，顯係各基於概括之犯意為之，均
    為連續犯，各應依刑法第五十六條之規定論以一罪，並分別加重其刑。（三）被
    告施用第一級毒品及第二級毒品二罪間，犯意各別，罪名互殊，應予分論併罰。
    （四）爰審酌被告坦承犯行，犯後態度尚佳，之前觀察、勒戒成效不佳等一切情
    狀，量處如主文所示之刑，並定應執行刑。（五）扣案之注射針筒三支、吸管一
    支，雖可供注射毒品、分裝毒品之用，然依一般社會經驗，並非專供注射毒品、
    分裝毒品所用，尚可作為注射其他藥品或分裝、吸食其他毒品之用，又上開針筒
    、吸管為被告所有，且已供施用毒品使用，業經被告供承在卷（見九十二年十一
    月十七日審判筆錄）即係直接用以實施犯罪之物，應依刑法第三十八條第一項第
    二款規定予以沒收。（六）扣案之塑膠袋一只，係用於裝填海洛因之用，含有海
    洛因成分，亦經被告供承在卷，又該殘渣成分與該只塑膠袋難以分離，應依毒品
    危害防制條例第十八條第一項前段規定，沒收銷燬之。
三、臺灣雲林地方法院檢察署九十二年毒偵字第九九三號案件移送併辦意旨略以：被
    告基於概括犯意，於九十二年九月中旬起至九十二年十月一日晚間八時止，在雲
    林縣虎尾鎮芳草四十六號住處，連續施用第一級毒品海洛因多次嗣因前犯之違反
    毒品危害防制條例案件，遭發布通緝，為警於九十二年十月二日下午四時三十分
    許，在被告住處之後面巷道緝獲，認為與上述之犯罪事實有連續犯之關係，屬裁
    判上一罪，移請本院併案審理。本院認為：
(一)、被告固於九九十一年九月中旬起至九十二年四月十五日起回溯三日內之某時止，
    連續施用第一級毒品海洛因多次，然本件移送併辦之犯罪時間係於九十二年九月
    中旬至同年十月二日。顯然，於客觀情形上，被告於九十二年四月十五日回溯三
    日內最後一次施用海洛因後至移送併辦之犯罪時間已隔有五個月之時間，與本件
    檢察官起訴之犯罪嫌疑事實，難認是基於概括之犯意。
(二)、再按早期實務上原有對於刑法第五十六條連續犯之認定，是以被告具有「一貫之
    意思」（最高法院二十五年上字第五四六八號判例要旨參照）、「一貫之犯意」
    （同院二十四年上字第一六一九號判例要旨參照）、「概括之意思」（同院二十
    年上字第九二五號判例要旨參照）以資審認。亦即，行為人之連續多次行為，須
    自始均在一個預定犯罪計劃以內，出於主觀上同一犯意進行始足當。但以後的發
    展，卻因為「實務上之見解對於刑法第五十六條同一罪名之認定過寬，所謂概括
    犯意，經常可連綿數年之久，且在採證上多趨於寬鬆」，所以造成「每每在起訴
    之後，最後事實審判決之前對繼續犯同一罪名之罪者，均適用連續犯之規定論處
    ，不無鼓勵犯罪之嫌，亦使國家刑罰權之行使發生不合理之現象」（以上參見九
    十一年七月十一日行政院審查通過之刑法部分條文修正草案對照表刪除現行刑法
    第五十六條規定之說明）。所以，只有將行為人連續犯之主觀意思，還原到所謂
    的「一貫之意思」而為認定，才能符合立法、司法先賢對於我們的期待。對於被
    告另起犯意之犯罪，法院實不能不訊明清楚被告之主觀意念，而僅以法院的臆測
    ，或時間、空間接近等主觀上的認定（惟卻沒有說明客觀的標準），來強認被告
    是基於概括犯意而犯罪。
(三)、綜上，檢察官移送併辦部分，難認與本院之裁判事實有連續犯之裁判上一罪關係
    ，就該部分，被告若成立犯罪，顯是被告另行起意之犯罪，自應退還檢察官另行
    偵辦，併此敘明。
據上論斷，應依刑事訴訟法第二百九十九條第一項前段，毒品危害防制條例第十條第
一項、第二項、第十八條第一項前段，刑法第十一條前段、第五十六條、第五十一條
第五款、第三十八條第一項第二款，判決如主文。
本案經檢察官林禎瑩偵查起訴，檢察官乙○○到庭執行職務。
中      華      民國    九十二    年     十一    月    二十八     日
                                         臺灣雲林地方法院刑事第四庭
                                             法  官  陳  婉  玉
右正本證明與原本無異。
如不服本判決，應於判決送達後十日內向本院提出上訴狀( 應附繕本 )。
                                             書記官  徐  基  典
中      華      民      國    九十二    年     十一    月    二十八     日
附錄本案論罪科刑法條全文：
毒品危害防制條例第十條
施用第一級毒品者，處六月以上五年以下有期徒刑。
施用第二級毒品者，處三年以下有期徒刑。


司法院資訊處製作；財團法人民間司法改革基金會備份。
